【裁判字號】    89,簡上,428
【裁判日期】    900323
【裁判案由】    給付票款
【裁判全文】
臺灣臺中地方法院民事判決  八十九年度簡上字第四二八號
    上  訴  人  乙○○
    被  上訴人  甲○○
右當事人間請求給付票款事件，上訴人對於中華民國八十九年九月十一日本院台中簡
易庭八十九年度中簡字第二一一一號第一審判決提起上訴，本院判決如左：
    主      文
原判決關於命上訴人給付部分，及該部分假執行之宣告，暨除確定部分外訴訟費用之
裁判均廢棄。
右開廢棄部分被上訴人在第一審簡易之訴駁回。
第一審（除確定部分外）及第二審訴訟費用由被上訴人負擔。
    事      實
甲、上訴人方面：
  一、聲明：如主文第一、二項所示。
  二、陳述：除與原審判決書所載者相同茲予引用外，補稱：本件被上訴人所持有以
      台中市第十一信用合作社為付款人，發票日為民國八十九年四月三十日，票面
      金額為新台幣十九萬八千元之支票一紙（下稱系爭支票），係由原審被告謝春
      益所簽發交由原審被告徐祥淋向他人調借現款，原審被告徐祥淋乃託上訴人代
      為找金主，上訴人即介紹原審被告徐祥淋持系爭支票向被上訴人調借現款，於
      扣除若干利息後，由原審被告徐祥淋取得全數的現款。當時係被上訴人要求上
      訴人在系爭支票簽名作為見證人，並非背書，故上訴人無須負背書人責任。
  三、證據：聲請訊問證人柯東耀。
乙、被上訴人方面：
  一、聲明：上訴駁回。
  二、陳述：除與原審判決書所載者相同茲予引用外，補稱：被上訴人並不認識原審
      被告謝春益、徐祥淋，僅認識上訴人，係上訴人在系爭支票上背書持向被上訴
      人借款，被上訴人始將款項交予上訴人，至於上訴人與原審被告徐祥淋間之關
      係為何與被上訴人無關。
  三、證據：援用原審所提證據。
    理      由
一、本件被上訴人起訴主張上訴人持所背書之系爭支票向被上訴人借款，嗣該支票屆
    期經為付款提示，竟不獲付款，追索無效，為此依票據關係請求上訴人給付票據
    金額十九萬八千元，及自付款提示日起至清償日止，按年息百分之六計算之利息
    。上訴人則以其僅介紹原審被告徐祥淋持系爭支票向被上訴人借款，且其在系爭
    支票簽名係作為見證人，並非背書，故其無須負背書人責任等語，資為抗辯。
二、被上訴人執有系爭支票，屆期為付款提示而不獲付款，及系爭支票之背面上確有
    上訴人之簽名等情，業據被上訴人提出支票及退票理由單各乙紙為證，復為兩造
    所不爭執，自堪信為真實。
三、按依票據法第十四條之規定，票據債務人祇不得以自己與發票人或執票人之前手
    間所存抗辯之事由，對抗執票人，若以其自己與執票人間所存抗辯之事由資為對
    抗，則非法所不許，有最高法院四十六年度台上字第一八三五號判例可資參照。
    本件上訴人固為系爭支票之背書人，已如前述，惟被上訴人主張上訴人向其借款
    而交付該支票則兩造為授受票據之直接當事人，依上揭判例意旨，上訴人自得以
    原因關係所生之抗辯事由，對抗被上訴人。而被上訴人既主張其因上訴人向其借
    款，其並已交付該款項，而執有該支票云云，然為上訴人所否認。按金錢借貸為
    要物契約，自應由貸與人就交付金錢之事實負舉證責任。故被上訴人應就其主張
    金錢借貸及交付借款之事實，負舉證責任，惟被上訴人就此並無法舉證以實其說
    。而原審被告徐祥淋雖於原審陳稱：「乙○○是我的房東，我找他幫我調現，．
    ．．錢都是我用的，我願負責」等語，然此究係由上訴人向被上訴人調現轉借予
    原審被告徐祥淋，或係由上訴人介紹原審被告徐祥淋向被上訴人調現，其意並不
    明瞭，難以採為有利於被上訴人之認定。且上訴人所舉之證人柯東耀雖到庭結證
    稱：「．．．徐祥淋向王先生（指上訴人）調錢，．．．當天有約第二天十點徐
    先生（指徐祥淋）會和王先生（指上訴人）聯絡請王先生（指上訴人）提錢給他
    」等語，惟其證詞僅可證明當場原審被告徐祥淋欲向被上訴人調現之事實，尚無
    法證明最後被上訴人究係將款項借予何人及有無交付現款之事實，此亦難採為有
    利於被上訴人之認定。
四、綜上所述，被上訴人既無法證實上訴人係借款人及被上訴人已交付借款而與上訴
    人成立消費借貸關係之事實，則上訴人以此拒絕給付系爭票款，於法並無不合。
    從而，被上訴人本於票據關係，請求上訴人給付本件票款十九萬八千元，及自付
    款提示日起至清償日止，按年息百分之六計算之利息，即無理由，不應准許，其
    就該部分所為假執行之聲請，亦失所附麗，應併予駁回。原審就此部分判命上訴
    人如數給付，並依職權宣告假執行，自有未洽。上訴意旨指摘原判決此部分不當
    ，求予廢棄改判，為有理由。爰由本院將原判決此部分予以廢棄，改判如主文第
    二項所示。
五、據上論結，本件上訴為有理由，依民事訴訟法第四百三十六條之一第三項、第四
    百六十三條、第四百五十條、第七十八條，判決如主文。
中      華      民      國     九十     年      三      月    二十三    日
                              臺灣臺中地方法院民事第三庭
~B審判長法官  張瑞蘭
~B法      官  林源森
~B法      官  許秀芬
右為正本係照原本作成
不得上訴。
中      華      民      國     九十     年      三      月    二十三      日
~B法院書記官


司法院資訊處製作；財團法人民間司法改革基金會備份。
